臺灣橋頭地方法院民事判決　　　　　　　110年度簡字第149號
原　　　告　蔡明秀　
被　　　告　張旭成　


上列當事人間請求損害賠償事件，原告提起刑事附帶民事訴訟，
經本院刑事庭移送前來（109年度簡附民字第164號），本院於民
國111年1月10日言詞辯論終結，判決如下：
    主      文
被告應給付原告新台幣伍萬貳仟參佰玖拾元，及自民國一零九年
十月十七日起至清償日止，按週年利率百分之五計算之利息。
原告其餘之訴駁回。
訴訟費用由被告負擔十分之一，餘由原告負擔。
本判決第一項得假執行。但被告如以新台幣伍萬貳仟參佰玖拾元
為原告預供擔保，得免為假執行。
原告其餘假執行之聲請駁回。
    事實及理由
一、原告主張：兩造前係夫妻關係，被告於民國108年5月10日週
    五下午6時50分許，在高雄市○○區○○街00○00號前巷口
    ，欲將未成年子女交付原告時，與訴外人即原告友人謝和成
    發生肢體衝突。被告搶走原告正在攝錄之手機，並趁原告靠
    近欲拿回手機之際，以右腳踢原告之大腿，再以右手毆打原
    告頭部右後方，原告因而受有頭部後枕處疼痛、左手前臂紅
    腫疼痛、左腫痛等傷害（下稱系爭傷害），支出醫療費新台
    幣（下同）1,220元。原告於108年5月13日週一，因此暈眩
    、頭痛、嘔吐而無法工作，下午需向任職之國小請假3小時
    ，支出代課費640元、當日放學後之補救教學課亦請同事代
    課，支出800元，共1,440元。原告並因此受有精神上痛苦，
    持續接受心理諮商，得請求精神慰撫金1,497,340元。爰依
    民法第184條第1項前段、第195條第1項規定，提起本件訴訟
    等語。並聲明：㈠被告應給付原告1,500,000元（1,220元＋
    1, 440元＋1,497,340元＝1,500,000元），及自起訴狀繕本
    送達翌日起至清償日止，按年息5%計算之利息。㈡願供擔保
    ，請准宣告假執行。
二、被告則以：原告與謝和成聯手壓制被告，限制被告行動自由
    ，以便謝和成毆打被告，而被告被壓制在地上，眼鏡早已被
    打飛，又患有嚴重閃光，根本看不到前方何人。被告出腳踢
    前方障礙物，係為掙脫，且被告站起後又遭原告及謝和成同
    時拉扯，被告為擺脫被拉扯，僅能手腳並用撥開外來攻擊，
    並非故意傷害原告，且出於防衛。原告之前即有精神疾病，
    礙於教師資格，故未前往就醫，並非系爭事故造成。又原告
    擔任國小老師，薪資較為優渥。被告擔任保險業務員，年收
    入30萬元以下，領有身心障礙證明，因此事故亦受傷，且受
    到驚嚇，日常生活不便，故原告請求之慰撫金顯然過高等語
    置辯。並聲明：㈠原告之訴駁回。㈡如受不利判決，願供擔
    保請准宣告免為假執行。
三、兩造不爭執事項（見110年度簡字第149號卷，下稱簡卷，第
    116至117頁）：
  ㈠兩造前係夫妻關係，於104年9月22日離婚，謝和成係原告之
    友人。
  ㈡被告於108年5月10日週五下午6時50分許，前往高雄市○○
    區○○街00○00號前巷口，原告在家等待，被告欲將與原告
    之子交予原告時，見謝和成之小客車停放在該處巷口，謝和
    成坐在車內，被告敲打該車車窗，引起謝和成不滿，被告與
    謝和成發生肢體衝突。
  ㈢原告因系爭事故受有頭部後枕處疼痛、左手前臂紅腫疼痛、
    左腫痛等傷害。
  ㈣被告因系爭事故，臺灣橋頭地方檢察署檢察官以108年度偵
    字第7863號聲請簡易判決處刑，經本院刑事庭以109年度簡
    字第2124號判決，認定犯傷害罪，判處被告應執行拘役35日
    ，如易科罰金，以1,000元折算1日，被告提起上訴，本院刑
    事庭以110年度簡上字第1號判決駁回上訴確定。
  ㈤被告對原告提起刑事強制罪之告訴，經臺灣橋頭地方檢察署
    檢察官以108年度偵字第7863號為不起訴處分，被告聲請再
    議，經臺灣高等檢察署高雄檢察分署以109年度上聲議字第
    2094號處分書駁回再議之聲請。
  ㈥原告因系爭事故所受傷害，於108年5月10日，至衛生福利部
    旗山醫院急診，支出醫療費用、證明書費共550元。
  ㈦原告於108年5月13日，因暈眩、頭痛、嘔吐，前往善美診所
    ，支出醫療費用150元。
  ㈧原告於108年5月17日，前往陳三能診所就診，領取ESCITALO
    藥物（易思坦膜衣錠，用於鬱症治療），支出醫療費250元
    。
  ㈨原告於108年8月1日，前往陳三能診所、興中好藥局，領取
    ESCITALO藥物，支出醫療費、藥品費，共270元。
  ㈩原告向任教之國小請假，支出代課費1,440元，其中640元有
    學校收據。
  原告於108年9月17日至109年3月4日，前往高雄蒲公英諮商
    輔導中心，接受心理諮商，共12小時。
  兩造前另有家庭暴力防治法案件，被告經臺灣橋頭地方檢察
    署檢察官以109年度偵字第2256號為不起訴處分；及臺灣高
    雄少年及家事法院106年度家護字第91號未成年子女保護令
    事件、108年度家親聲抗字第7號聲請改定子女權利義務行使
    負擔事件等案件。
  原告係77年次成年女子，學歷為碩士畢業，擔任國小教師，
    名下有投資，108年間受領給付總額795,324元。
  被告係73年次成年男子，學歷為大學畢業，擔任保險業務員
    ，年收入約30萬元，108年間受領給付總額306,065元，領有
    身心障礙證明。
  原告之起訴狀繕本於109年10月16日送達被告。
四、本件爭點如下（見簡卷第119頁）：
  ㈠被告對原告是否應負侵權行為損害賠償責任？
  ㈡原告請求被告給付醫療相關費用1,220元，有無理由？
  ㈢原告請求被告給付代課費用1,440元，有無理由？
  ㈣原告請求被告給付精神慰撫金1,497,340元，有無理由？
五、本院得心證之理由如下：
  ㈠按因故意或過失，不法侵害他人之權利者，負損害賠償責任
    ，民法第184條第1項前段定有明文。查被告因系爭事故，對
    原告另犯刑事傷害罪部分，經本院刑事庭以109年度簡字第
    2124號、110年度簡上字第1號判決判刑確定之事實，為兩造
    所不爭執（見簡卷第119頁），有刑事判決可考（見109年度
    審訴字第1162號卷，下稱審訴卷，第15至19頁），並經本院
    調取刑事案卷核閱無訛，是被告應負侵權行為損害賠償責任
    ，堪以認定。
  ㈡按不法侵害他人之身體或健康者，對於被害人因此增加生活
    上之需要時，應負損害賠償責任，民法第193條第1項定有明
    文。查原告因系爭傷害，於108年5月10日週五，至衛生福利
    部旗山醫院急診，支出醫療費用、證書費為550元乙情，為
    被告所不爭執（見簡卷第119頁），復有醫療費用收據可考
    （見簡卷第61頁），核與系爭事故有因果關係，堪可採信。
    又原告於衝突過程中所受傷勢包括頭部後枕處疼痛，甫於次
    週週一即108年5月13日，因暈眩、頭痛、嘔吐，前往善美診
    所就診，支出醫療費用150元，衡情亦為頭部碰撞之後遺症
    ，堪可採信。原告並因此向任教之國小請假、請施姓同事代
    上補救教學課程，有該校107年度下學期出席紀錄表可考（
    見簡卷第44至45頁），其中640元部分有學校收據可考（見
    簡卷第65頁），其餘800元部分係請同事代課，有補救教學
    紀錄表可考（見簡卷第67頁），金額部分雖無單據，然符合
    情理，是原告主張支出代課費共1,440元之事實，均堪採信
    。又原告旋於同週週五之108年5月17日，前往陳三能診所就
    診，領取ESCITALO藥物（易思坦膜衣錠，用於鬱症治療），
    支出醫療費250元，該等事件間時間緊密，影響原告之身體
    、心理健康狀況，堪認與被告所為具有相當因果關係。原告
    此部分請求金額（550元＋150元＋1,440元＋250元＝2,390
    元），均應准許。
  ㈢惟按損害賠償之債，以有損害之發生及有責任原因之事實，
    並二者之間，有相當因果關係為成立要件。所謂相當因果關
    係，係指依經驗法則，綜合行為當時所存在之一切事實，為
    客觀之事後審查，認為在一般情形下，有此環境、有此行為
    之同一條件，均可發生同一之結果者，則該條件即為發生結
    果之相當條件，行為與結果即有相當之困果關係。反之，若
    在一般情形上，有此同一條件存在，而依客觀之審查，認為
    不必皆發生此結果者，則該條件與結果並不相當，不過為偶
    然之事實而已，其行為與結果間即無相當因果關係（最高法
    院110年度台上字第1114號判決參照）。且按當事人主張有
    利於己之事實者，就其事實有舉證之責任，民事訴訟法第27
    7條前段定有明文。查原告於108年8月1日，又前往陳三能診
    所、興中好藥局，領取ESCITALO藥物，支出醫療費、藥品費
    ，共270元，及於108年9月17日至109年3月4日，前往高雄蒲
    公英諮商輔導中心，接受心理諮商，共12小時等情，雖有該
    診所、藥局之收據、該輔導中心之心理諮商證明可考（見簡
    卷第46至49頁），堪信為真。然精神疾病一般為多重病因之
    疾病，生物因素、心理因素和社會因素，在疾病形成及演進
    裡有直接及交互的作用，並因個人生長背景與社會支持系統
    ，所需治療時間、費用及方式有所差異。兩造於婚姻關係存
    續中及離婚後，甚至系爭事故發生後，屢因相處、子女養育
    問題，迭生家庭暴力防治法案件、未成年子女保護令事件、
    改定子女權利義務行使負擔事件，有臺灣高雄少年及家事法
    院110年7月29日高少家宗文檔字第1100011294號提供之案卷
    、臺灣橋頭地方檢察署檢察官109年度偵字第2256號不起訴
    處分書、兩造間於107年3月8日、108年9月至109年7月之簡
    訊對話可考（見簡卷第19至30、122至124頁、審訴卷第46、
    49至55頁），可見原告長期之心理與精神狀況本承受極大壓
    力，應為原告心理、精神狀況主要之壓力來源。此次於108
    年8月1日之就診，距離系爭事故發生時間108年5月10日已逾
    2個月，尚難認單純因系爭事故導致需再次前往診所就診，
    是此部分270元之請求難以准許。
  ㈣按不法侵害他人之身體、健康、名譽、自由、信用、隱私、
    貞操，或不法侵害其他人格法益而情節重大者，被害人雖非
    財產上之損害，亦得請求賠償相當之金額，民法第195條第1
    項前段定有明文。慰撫金核給之標準固與財產上損害之計算
    不同，然非不可斟酌雙方身分資力與加害程度，及其他各種
    情形核定相當之數額（最高法院110年度台上字第1593號裁
    定參照）。又按因人格權遭受侵害，而請求慰藉金之賠償，
    以精神上受有痛苦為必要，法院於核定其數額時，除應斟酌
    雙方身分資力與加害程度及其他各種情形外，尚須考量被害
    人所遭受之痛苦情況（最高法院104年度台上字第2004號判
    決參照）。原告雖主張被告曾自稱另有寫程式之收入、被告
    隱匿來自家人經營海產店之收入云云（見簡卷第38、117頁
    ），然此等部分並無具體證據，且被告家人之營業收入或被
    告用於生活開銷之支出等，均難以積極認定被告確有其他收
    入。爰審酌系爭事故發生緣由、過程，原告所受傷勢、就醫
    狀況，足見原告精神上受有痛苦，兼衡兩造年紀、學經歷、
    收入、財產狀況，及被告所受刑事判決宣告之處罰內容，本
    院酌認原告得請求之精神慰撫金以50,000元為適當，逾此範
    圍之請求，尚屬無據。
  ㈤從而，就系爭事故，原告得請求被告給付52,390元（醫療費
    108年5月10日之550元＋同年月13日之150元＋同年月17日之
    250元＋代課費1,440元＋精神慰撫金50,000元＝52,390元）
    ，及自109年10月17日起（附帶民事起訴狀繕本於109年10月
    16日送達被告之住所，見109年度簡附民字第164號卷第15頁
    ），至清償日止，按週年利率5%計算之利息，為有理由，應
    予准許。逾此部分之請求，為無理由，應予駁回。
六、原告勝訴部分，係依民事訴訟法第427條第1項規定，適用簡
    易訴訟程序所為被告敗訴之判決，應依同法389條第1項第3
    款規定，依職權宣告假執行。並依同法第392條第2項規定，
    宣告被告如為原告預供擔保，免為假執行。原告敗訴部分，
    假執行聲請併予駁回。
七、本件事證已臻明確，兩造其餘攻擊防禦方法與證據、對訴訟
    過程之意見，與諸多關於名譽權、子女會面交往、撫養費、
    訪視調查、保險保單等陳述，核與判決之結果不生影響，爰
    不一一論列，併此敘明。
八、據上論結，本件原告之訴為一部有理由、一部無理由，依民
    事訴訟法第79條、第389條第1項第3款、第392條第2項，判
    決如主文。
中    華    民    國   111    年    1     月    24    日
                  民事第三庭  法  官  李俊霖
以上正本係照原本作成。
如對本判決上訴，須於判決送達後20日內向本院提出上訴狀。如
委任律師提起上訴者，應一併繳納上訴審裁判費。
中    華    民    國   111    年    1     月    24    日
                              書記官  黃莉君